---
title: "Introducción a R. Ejercicio U02_E02"
subtitle: Funciones y control de flujo
output:
  pdf_document: default
  html_notebook: default
  html_document: default
---

Un famoso método para calcular el area de una curva es el de Montecarlo.
Consiste en generar aleatoriamente puntos en un rectangulo que contenga a la curva 
y contar que proporción de esos puntos caen por debajo de ella


Veamos un ejemplo para calcular el area de la circunferencia y de paso para estimar numéricamente el número $\pi$

El siguiente bloque de código resume lo que queremos hacer:

```{r,fig.width=5, fig.height=5}
# Número de puntos
N = 1000
# Puntos aleatorios en un cuadrado unidad
x=runif(N)
y=runif(N)
# Dibujo un circulo
curve(sqrt(1-x^2),0,1)
# Los puntos estan dentro de un circulo unidad si x^2 + y^2 < 1
under = ifelse(x^2 + y^2 < 1,1,0)
# Dibujo los puntos coloreados segun caen fuera o dentro
points(x,y,col=under+1,cex=0.2)
# Calculo el area del cuadrante de circunferencia
(area = sum(under)/N)
# Que sabemos que debería ser pi/4
#Podemos estimar pi como area*4
(pi_est= area*4)

```

Define una función para estimar el número pi por este método.
La función debe tener un argumento, que es el número de puntos aleatorios generados 

```{r}
calc_pi <- function(n){
  x=runif(n)
  y=runif(n)
  under = sum(ifelse(x^2 + y^2 < 1,1,0))
  area=under/n
  4*area
}

```

Usando la función sapply estima pi, usando 10,100,1000, 100000 y 100000 puntos 

```{r}
pi_est = sapply(c(10,100,1000,1e4,1e5),calc_pi)
pi_est
```


Ahora genera una matriz que por filas tenga 100 estimaciones de pi usando 10,100,1000, 100000 y 100000 puntos. 
La matriz tendrá 5 filas y 100 columnas.

```{r}
# Hay muchas formas de resolver este problema

### Solo bucles
# Creo una matriz vacia
Mpi = matrix(NA,nrow=5,ncol=100)
enes= c(10,100,1000,1e4,1e5)

for(i in 1:100){
  for(j in 1:length(enes)){
    Mpi[j,i] = calc_pi(enes[j]) 
  }
}

### Bucle y sapply
Mpi = matrix(NA,nrow=5,ncol=100)
for(i in 1:100){
    Mpi[,i] = sapply(c(10,100,1000,1e4,1e5),calc_pi)
}

###  Solo sapply
Mpi=sapply(1:100,function(x){sapply(c(10,100,1000,1e4,1e5),calc_pi)})
# es equivalente a 
Mpi=replicate(100,sapply(c(10,100,1000,1e4,1e5),calc_pi))
# ?replicate para más información 

```


Calcula con apply, la media (`mean`) y la desviacion típica (`sd`) de las filas de la matriz


```{r}
pi.m = apply(Mpi,1,mean) 
pi.m
pi.sd = apply(Mpi,1,sd)
pi.sd

```

Dibuja un boxplot con las estimaciones de $\pi$

```{r}
# Convertimos la matriz a data frame
# Primero trasponemos
library(reshape2)
Mt= as.data.frame(t(Mpi))
names(Mt) = paste0("n",c(10,100,1000,1e4,1e5))
Mm=melt(Mt,id=NULL)

boxplot(value~ variable,data=Mm)
abline(h=pi,col=2)
```



  
  
  





