---
title: "Introducción a R. Ejercicio U02_E03"
subtitle: Entendiendo la  factura de la luz. Segunda parte
output:
  html_document: default
  html_notebook: default
  pdf_document: default
---


```{r setup, include=FALSE}
knitr::opts_chunk$set(echo = TRUE)
```



#1. Lectura de ficheros

**Directorio de Trabajo**

Cuando queremos leer y  escribir ficheros desde R es conveniente especificar el directorio de trabajo.

```{r,eval=FALSE}
setwd("RutaDirectorioCurso/02IntroduccionR/Ejercicios/")
```

Leer el fichero consumo de electricidad horaria, de un cliente de una compañía eléctrica 
(Fichero "consumo_horario_cliente.csv" en la carpeta Ejercicios de la unidad 2)

```{r}
consumo=read.delim("cosumo_horario_cliente.csv",sep=";")
```

#2. Fechas

La columna datetime es una marca de tiempo, es un dato que debería tener formato fecha-hora. *read.table* o *read.delim* por defecto leen este tipo de datos como texto, más aun por defecto convierten dicho texto a un factor. Para convertir este dato a un tipo fecha-hora (POSIXct) lo podemos hacer durante la lectura o a posteriori

```{r}
consumo$datetime = as.POSIXct(consumo$datetime)
# o con el argumento colClasses de la función read.delim. Hay que especificar el tipo de dato de todas las columnas.
consumo=read.delim("cosumo_horario_cliente.csv",sep=";", colClasses = c("POSIXct","numeric","numeric"))
```

#3. Calculo de variables derivadas

Vamos a usar el comando *transform* para calcular algunas magnitudes derivadas:

- coste_eur: coste en euros de la electricidad consumida cada hora. Se calcula multiplicando el consumo en cada hora por su precio. 
- Fecha: usando la conversión del tipo de dato *POSIXct* a tipo *Date*: `as.Date()`
- Hora: usando el comando format, que permite cambiar el formato a una fecha en su conversión a cadena de texto. En la ayuda de la función   `format.POSIXct` encontrarás como hacerlo.
- Mes del año: usando el comando format, que permite cambiar el formato a una fecha en su conversión a cadena de texto
- Día de la semana: usando  la función  `weekdays`


```{r}
consumo <- transform(consumo, coste_eur=consumo_kwh*precio_kwh,
                     fecha=as.Date(datetime),
                     hora = as.numeric(format(datetime,"%H")),
                     mes=format(datetime,"%Y-%m"),
                     wd= weekdays(datetime))
```



#4. Filtrado

Usemos las herramientas de filtrado para conocer:

- Las 5 primeras filas

```{r}
consumo[1:5,]
```


- Las 3 primeras filas y las dos primeras columnas

```{r}
consumo[1:3,1:2]
```

- Las últimas 5 filas (el comando nrow(df) te dice el número de filas en el data frame)

```{r}
nr=nrow(consumo)
consumo[(nr-4):nr,]
```

- Los consumos del 31 de diciembre de 2016. 

```{r}
subset(consumo,fecha=="2016-12-31")
```

- Fecha-hora del mayor  consumo. ¿Coincide con el mayor coste?

```{r}
subset(consumo, consumo_kwh==max(consumo_kwh))
subset(consumo, coste_eur==max(coste_eur))
```

- Menor consumo

```{r}
subset(consumo, consumo_kwh==min(consumo_kwh))
```


- Consumos por debajo de 20 watios-hora (0.02 kwh).  ¿Se fué la luz?

```{r}
subset(consumo, consumo_kwh < 0.02)

```

- Calcular el valor medio del consumo y del coste los martes y los viernes

```{r}
mean(consumo$consumo_kwh[consumo$wd=="martes"])
mean(consumo$coste_eur[consumo$wd=="martes"])
mean(consumo$consumo_kwh[consumo$wd=="viernes"])
mean(consumo$coste_eur[consumo$wd=="viernes"])
```

El consumo es mayor los martes, sin embargo el coste los viernes

#5. Reetiquetado de variables

- Convertir la variable *wd* a un factor y especificar los niveles de forma explícita, usando el orden de la semana y no el orden alfabético que elige por defecto (levels=c("lunes","martes","miércoles","jueves","viernes","sábado","domingo"))

```{r}
consumo = transform(consumo,
                    wd=factor(wd,levels=c("lunes","martes","miércoles","jueves","viernes","sábado","domingo" )))
```

- Cambiemos los nombres a los niveles, cambiándolos a la letra inicial: L,M,X,J,V,S,D

```{r}
levels(consumo$wd) =c("L","M","X","J","V","S","D")
```


#6. Agregación

- Consumo y coste total por mes. ¿Es el mes de mayor consumo él de mayor coste?

```{r}
aggregate(consumo_kwh  ~ mes,data=consumo,FUN = "sum")
aggregate(coste_eur  ~ mes,data=consumo,FUN = "sum")
```

Si queremos calcular las sumas por las variables coste y consumo a la vez podemos hacer

```{r}
aggregate(cbind(consumo_kwh,coste_eur)  ~ mes,data=consumo,FUN = "sum")
```

También podemos transformar los datos de wide a long y después agregar

```{r}
library(reshape2)
datos_long <- melt(consumo,id=c("datetime","mes"), measure=c("consumo_kwh","coste_eur"))
aggregate(value~variable + mes,data=datos_long,FUN="sum")                   
```


#7. Union de data frames

Cargamos los datos de precio del mercado mayorista, parecidos a los que usamos en la teoría de la unidad 2, del fichero "precio_md.csv" en el mismo directorio que el enunciado del ejercicio.


```{r}
precio_md <- read.delim("./precio_md.csv",sep=";")
precio_md <- transform(precio_md,datetime=as.POSIXct(datetime),
                       preciomd_eurKw=preciomd_eurMw/1000)
consumo = merge(consumo, precio_md, by= "datetime")
head(consumo)
```

Calcula las diferencias entre el precio minorista, el que que paga el consumidor, respecto al precio del mercado mayorista y calcula las diferencias medias mensuales

```{r}
consumo <- transform(consumo,dif_minorista_mayorista = precio_kwh - preciomd_eurKw)
aggregate(cbind(dif_minorista_mayorista,precio_kwh,preciomd_eurKw) ~ mes,data=consumo,FUN = "mean")
```

