---
title: "U03 Ejercicio 01"
output:
  html_document: default
  pdf_document: default
---

En este ejercicio vamos a analizar los datos meteorológicos de 6 estaciones situadas en algunas ciudades españolas.
Los datos se han obtenido a partir del paquete weatherData. 
Se trata de datos a nivel diarío y recogen las siguientes variables:


- estacion: localización de la estación
- id_estacion: código abreviado de la estación
- Date: fecha                
- Max_TemperatureC: temperatuta máxima diaria
- Mean_TemperatureC: temperatura media diaria
- Min_TemperatureC: temperatura máxima diaria
- Max_Wind_SpeedKm_h: velocidad del viento máxima diaria
- Mean_Wind_SpeedKm_h: velocidad del viento media diaria
- WindDirDegrees: dirección del viento promedio diaria
- Precipitationmm: Precipitación en mm de altura (es equivalente a l/$m^2$ )
- CloudCover: Grado de copertura del cielo (escala 1:8)
- Mean_Humidity: Humedad media (%)
- Events: cadena textual con los eventos meteorológicos ocurridos, separados por guiones
- Fog: niebla, TRUE/FALSE
- Hail: granizo, TRUE/FALSE
- Rain: lluvia, TRUE/FALSE
- Snow: nieve, TRUE/FALSE
- Thunderstorm: tormenta, TRUE/FALSE
- Tornado: tornado, TRUE/FALSE

Para cargar los datos hacemos lo siguiente:

```{r, message=FALSE, warning=FALSE}
library(reshape2)
library(tidyverse)
# Comprueba la localización de los ficheros en tu ordenador y adapta la ruta si es necesario
#estaciones <- read.delim("../../Datasets/estaciones_meteo.txt",sep="\t")
#estaciones <- estaciones %>%  filter(estacion %in% c("MADRID","BARCELONA","SEVILLA","ZARAGOZA","BILBAO","VIGO"))
# meteo_data <- read.delim("../../Datasets/meteo_data.csv",sep=";",stringsAsFactors = FALSE)
#meteo_data <- meteo_data %>% mutate(Date=as.Date(Date)) 
#meteo_data <- meteo_data %>% filter(estacion  %in% estaciones$estacion) 
```

Veamos un resumen de lo que contienen estos datos

```{r}
summary(meteo_data)
```

# Distribución de frecuencias

En primer lugar vamos a estudiar las distribuciones de frecuencia

Para la estación de Zaragoza y la variable Mean_TemperatureC, dibuja un histograma. Fija la anchura de las categorías a un grado centígrado. 

```{r}
est="ZARAGOZA"
meteo_data %>% filter(estacion==est) %>% 
  ggplot() + geom_histogram(aes(Mean_TemperatureC),binwidth = 1)
```

Ahora dibuja de forma conjunta los histogramas para la variable Mean_TemperatureC
(Pista si dibujas el histograma con ggplot usa position="identity": geom_histogram(aes(...),position="identity"))

```{r}
var="Mean_TemperatureC"

meteo_data %>% 
  ggplot() + geom_histogram(aes_string(var,color="estacion"),position = "identity",fill=NA,binwidth = 2.5) +
    scale_color_brewer(palette = "Set1")

```

¿Observas la diferencia entre las distribuciones en las diferentes estaciones? 
Para poder apreciar mejor las diferencias entre estaciones, representa el mismo gráfico pero:
- usando polígonos de frecuencias (geom_freqpoly())
- usando  densidades de frecuencia ajustadas (geom_density())

```{r}
meteo_data %>% 
  ggplot() + geom_freqpoly(aes(Mean_TemperatureC,color=estacion)) +
    scale_color_brewer(palette = "Set1")
  
```


```{r}
meteo_data %>% 
  ggplot() + geom_density(aes(Mean_TemperatureC,color=estacion)) +
    scale_color_brewer(palette = "Set1")
  
```

Mucho mejor, ¿verdad? 

Ahora, dibujemos las densidades para la variable  Precipitationmm

```{r}

meteo_data %>% 
  ggplot() + geom_histogram(aes(Precipitationmm,color=estacion),position = "identity",fill=NA,binwidth = 2.5) +
    scale_color_brewer(palette = "Set1")
```

Las distribuciones de precipitación están muy concentradas en el 0, días sin lluvia, y luego presentan una cola bastante extensa. 
Se visualizaría mejor usando escala logarítmica para el eje x

(Consejo, como el logaritmo de 0 no está definido, es mejor que añadas a la variable Precipitationmm un número pequeño, digamos 0.01 )

```{r}
meteo_data %>% mutate(Precipitationmm = Precipitationmm +0.01) %>% #Para poder ver el 0 en esa escala
  ggplot() + geom_density(aes(Precipitationmm,color=estacion)) +
    scale_color_brewer(palette = "Set1") + scale_x_log10()
```


## Gráficos con varias variables - facets

¿Puedes dibujar las distribuciones de varias variables en un solo gráfico?

Si, usando facets

Para que el gráfico sea interpretable usa solo las variables Mean_TemperatureC, Mean_Wind_SpeedKm_h,WindDirDegrees,
Precipitationmm ,CloudCover ,Mean_Humidity

Para ello conviene primero transformar los datos a formato long mediante la función melt del paquete reshape2

```{r, warning=FALSE}
meteo_long <- melt(meteo_data,id=c("estacion","Date"),
                   measure.vars = c("Mean_TemperatureC","Mean_Wind_SpeedKm_h","WindDirDegrees",
                                    "Precipitationmm","CloudCover","Mean_Humidity"))
meteo_long %>% 
  ggplot() + geom_density(aes(value,color=estacion)) + facet_wrap(~variable,scales = "free") +
  scale_color_brewer(palette = "Set1")

```


## Boxplots

Otra forma de representar las distribuciones de una variable, más simplificada, pero más apropiada para la comparación, es el boxplot.

Dibuja un boxplot que el eje x presente las estaciones y en el eje y las distribuciones de la variable Max_TemperatureC.

```{r}
meteo_data %>% 
  ggplot() + geom_boxplot(aes(estacion,Max_TemperatureC))
```


Ahora dibuja un gráfico con facets para ver los boxplots de las diferentes variables

```{r, message=FALSE, warning=FALSE}

meteo_long %>% 
  ggplot() + geom_boxplot(aes(estacion, value,color=estacion)) + facet_wrap(~variable,scales = "free") +
  scale_color_brewer(palette = "Set1") + theme(legend.position = 'none',axis.text.x = element_text(angle=90))

```

## Variables categóricas

En el conjunto de datos meteorológicos, tenemos también una serie de variables categóricas que nos dicen si en un día determinado se ha producido un determinado fenómeno (lluvia, nieve, tormenta, etc)

¿Cual es la estación con más eventos de lluvia?

```{r}
table(meteo_data$estacion,meteo_data$Rain)
```

No te parece que alguna ciudad tiene más días de lluvia que lo que sugiere la variable Precipitationmm
Cuenta para cada estación el número de días con precipitación mayor que 0

```{r}
table(meteo_data$estacion,meteo_data$Precipitationmm>0)
```

Efectivamente, parece que para alguna ciudad han contado más dias lluviosos de la cuenta. 



¿Y de niebla?

```{r}
# Hagamoslo de una manera diferente
meteo_data %>%  group_by(estacion,Fog) %>% summarise(num=n())
# Equivalente a 
# meteo_data %>%  count(estacion,Fog)
```


¿Eres capaz de mostrar los conteos de todas estas variables en un solo gráfico?

```{r}
# Recuerda siempre promero convertir los datos a tipo long
meteo_cat <- melt(meteo_data,id=c("estacion","Date"),
                   measure.vars = c("Fog","Hail","Rain","Snow","Thunderstorm","Tornado"))

meteo_cat %>% 
  ggplot() + geom_bar(aes(value,fill=estacion),position="dodge") + facet_wrap(~variable,scales = "free") +
  scale_fill_brewer(palette = "Set1") 

meteo_cat %>% 
  ggplot() + geom_bar(aes(value,fill=value)) + facet_grid(variable~estacion,scales = "free") +
   theme(legend.position = 'none')
  
```

# Medidas de posicion

## Comparación media,mediana, media truncada

Calcula la media, la mediana y la media truncada para cada estación de la variable Mean_Wind_SpeedKm_h

```{r}
meteo_data %>% group_by(estacion) %>% 
  summarise(mean=mean(Mean_Wind_SpeedKm_h),med=median(Mean_Wind_SpeedKm_h),trimmean=mean(Mean_Wind_SpeedKm_h,trim=0.1))
```


Ahora hazlo en un solo paso para las variables Mean_TemperatureC, Mean_Wind_SpeedKm_h, WindDirDegrees,
Precipitationmm ,CloudCover ,Mean_Humidity 

(Pista: Puedes usar la transformación a datos long que has hecho en el ejercicio 1 de la unidad)

```{r}
medias <- meteo_long %>% group_by(estacion,variable) %>% 
  summarise(mean=mean(value,na.rm=TRUE),median=median(value,na.rm=TRUE),trimmean=mean(value,trim=0.1,na.rm=TRUE))
medias 
```

¿Puedes hacerlo también sin transformar los datos a tipo long? 

(Pista: usa la función summarise_each)

```{r}
mediasw <- meteo_data %>%  group_by(estacion) %>% 
  summarise_each(funs(mean=mean(.,na.rm=TRUE),median=median(.,na.rm=TRUE),trimmean=mean(.,trim=0.1,na.rm=TRUE)),
                 Max_TemperatureC:Mean_Humidity)
mediasw

# Otra forma muy parecida
# meteo_data %>%  group_by(estacion) %>% 
#   summarise_at(vars(Max_TemperatureC:Mean_Humidity),
#           funs(mean=mean(.,na.rm=TRUE),median=median(.,na.rm=TRUE),trimmean=mean(.,trim=0.1,na.rm=TRUE)))
```


Selecciona del resultado anterior solo las medias normales de las variables temperatura.

Pista: Usa la funcion matches dentro de select

```{r}
mediasw %>% select(estacion,matches("Temper(.*)_mean"))
```


Ahora representa los resultados de forma gráfica.

```{r}
ggplot(melt(medias,id=c("estacion","variable"),variable.name="medida")) + 
    geom_point(aes(estacion,value,color=medida)) + 
    geom_line(aes(estacion,value,color=medida,group=medida)) +
    facet_wrap(~variable,scales="free") + theme(axis.text.x = element_text(angle=90))

```

- Se observa que para las varibles con distribuciones simétricas como la nubosidad o la humedad las tres medidas difieren muy poco en todas las estaciones. 
- En cambio para distribuciones muy asímetricas como la precipitación o la velecidad del viento hay bastante diferencia


### Medias de ángulos (Para alumnos Top)

Los ángulos son tipo de variable especial, ya que son ciclícos, es decir están limitados a 360º y la distancia entre ellos no se calcula de forma convencional. La distancia entre un ángulo de 2º y 358º no es 356º sino 4º. 
Para calcular su media debe hacerse de forma vectorial. ¿Se te ocurre como hacerlo?

```{r}
medias_ang <- meteo_data %>% group_by(estacion) %>% 
  summarise(mean=180*atan2(mean(sin(pi*WindDirDegrees/180)),mean(cos(pi*WindDirDegrees/180)))/pi,
            median=180*atan2(median(sin(pi*WindDirDegrees/180)),median(cos(pi*WindDirDegrees/180)))/pi,
            trimmean=180*atan2(mean(sin(pi*WindDirDegrees/180),trim=0.1),
                               mean(cos(pi*WindDirDegrees/180),trim=0.1))/pi)

medias_ang

# La funcion atan2 devuelve ángulos en [-180,180]. Para que sean en [0,360]
medias_ang <- medias_ang %>% group_by(estacion) %>% mutate_each(funs(f360=(.+360)%% 360))

medias_ang
```


# Medidas de dispersión

Calculemos la dispersión de las diferentes variables, por estación. Para ello calcularemos tres medidas distintas:

- Desviación típica
- Rango intercuártilico (IQR)


Calculalos para cada estación para la variable Precipitacionmm

```{r}
meteo_data %>% group_by(estacion) %>% 
  summarise(sd=sd(Precipitationmm,na.rm=TRUE),iqr=IQR(Precipitationmm,na.rm=TRUE))
```

Calcula para las variables Mean_TemperatureC, Mean_Wind_SpeedKm_h,WindDirDegrees,
Precipitationmm ,CloudCover ,Mean_Humidity en un solo paso

```{r}
dispersion <- meteo_long %>% group_by(estacion,variable) %>% 
  summarise(sd=sd(value,na.rm=TRUE),iqr=IQR(value,na.rm=TRUE))
dispersion
```


Muestra los resultados en una sola  gráfica

```{r}
# Escalamos el IQR para que coincida en magnitud con la mad y la sd si la distribución es normal

dispersion %>% mutate(iqr=iqr/1.34898) %>% 
melt(id=c("estacion","variable"),variable.name="medida") %>% 
ggplot() + 
    geom_point(aes(estacion,value,color=medida)) + 
    geom_line(aes(estacion,value,color=medida,group=medida)) +
    facet_wrap(~variable,scales="free") + theme(axis.text.x = element_text(angle=90))

```

Observa los valores de la dispersión en temperaturas. Los valores más altos indican una mayor diferencia entre temperaturas en verano e invierno. Esto se da en las estaciones con clima más continental como Madrid o Zaragoza. 


## Cuantiles y boxplots personalizados

Paralas variables de tipo numérico que has utilizado antes, calcula los cuantiles 0.05,0.25,0.5,0.75 y 0.95.
Calcula también calculamos la media y la desviación típica

```{r}
# te puede ser util esta función
seven_nums <- function(x,p=c(0,0.05,0.25,0.5,0.75,0.95,1)){
  q=quantile(x,p,na.rm=TRUE)
  res =data.frame(num=length(x),m=mean(x,na.rm=TRUE),sd=sd(x,na.rm=TRUE),t(q))
  # cambio el nombre a los cuantiles
  names(res)[-(1:3)] =paste0("q",round(p*100))
  res
}

cuants <- meteo_long %>% group_by(estacion,variable) %>% do(seven_nums(.$value))
cuants
```

Esta informacíon puede mostrarse en un solo gráfico. ¿Se te ocurre como?

(Pista: puedes usar un boxplot personalizado para mostrar los cuantiles, puntos para la media y una barra de error para la sd)

```{r}
ggplot(cuants) + 
  geom_boxplot(aes(x=estacion,ymin=q5,lower=q25,middle=q50,upper=q75,ymax=q95),stat="identity") +
  geom_pointrange(aes(estacion,y=m,ymin=m-sd,ymax=m+sd),color="red") + 
  facet_wrap(~variable,scales="free") + theme(axis.text.x = element_text(angle = 45))
```

# Forma de las distribuciones

Calcula ahora diversas medidas de forma en el mismo data frame:
- Coeficiente de variación
- Skewness
- Kurtosis


```{r}
library(e1071)
forma<- meteo_long %>% group_by(estacion,variable) %>% 
  summarise(m=mean(value,na.rm=TRUE),sd=sd(value,na.rm=TRUE),cv=sd/abs(m),sk=skewness(value,na.rm=TRUE),k=kurtosis(value,na.rm=TRUE))
forma
```

Veamos el resultado de forma gŕafica para una medida, por ejemplo el coeficiente de variación (cv)

```{r}
# cv
ggplot(forma) + geom_bar(aes(estacion,cv),stat="identity", fill="red",alpha=0.5) + 
  geom_text(aes(estacion,0.8*cv, label=round(cv,2)),size=3,stat="identity") +
  facet_wrap(~variable) + theme(axis.text.x=element_text(angle=90))
```

Ahora, esto ya es de alumnos top, muestra todas las medidas para todas las estaciones y variables  en una única gráfica

```{r}
# Todo a la vez - Usemos melt otra vez
melt(forma,id=c("estacion","variable"),variable.name="medida") %>% 
ggplot() + 
  geom_bar(aes(estacion,value,fill=variable),stat="identity",alpha=0.5) + 
  geom_text(aes(estacion,0.8*value, label=round(value,2)),size=2.5) +
  facet_wrap(~paste(variable,"-",medida),scales="free",ncol=5) + 
  theme(legend.position='none',strip.text = element_text(color='blue',size=6))
```

# Correlación

Calcula la matriz de correlación entre las variables numéricas para la estación de Barcelona

```{r}
tmp<- meteo_data %>% filter(estacion=="BARCELONA")
cor(tmp[4:12],use='complete')
```

Responde a las siguientes preguntas: 

¿Como cambia la temperatura cuando la nubosidad aumenta?
¿Con que temperatura correlaciona más con la máxima, mínima o media?
¿Que influye más en la copertura del cielo la humedad o el viento? ¿En el mismo sentido?


Representala la matriz de correlación gráficamente mediante la función ggpairs del paquete GGally

```{r, message=FALSE, warning=FALSE}
library(GGally)
meteo_data %>% filter(estacion=="BARCELONA") %>% 
ggpairs(columns = 4:12)
```




Mediante ggpairs podemos representar la matriz de correlación para todas las estaciones a la vez, calculando tambien por separado las correlaciones para cada estación. 
Prueba a hacerlo usando ggpairs sobre los datos completos y añadiendo el argumento mapping = aes(color=estacion)

```{r, message=FALSE, warning=FALSE,fig.width=12}
library(GGally)
ggpairs(meteo_data,mapping = aes(color=estacion),columns = 4:12)
```

Como extra, otras formas de calcular y visualizar la matriz de correlación:


Si solo estamos interesados en los valores numéricos

```{r}
corw <- meteo_data %>%  group_by(estacion) %>% do(corm={
  df<- as.data.frame(cor(.[4:12],use="complete"))
  cbind(variable1=row.names(df),df)
  }) %>% ungroup() %>%  unnest()

corw
```







